【裁判字號】    88,訴,1848
【裁判日期】    890425
【裁判案由】    確認債權不存在
【裁判全文】
臺灣桃園地方法院民事判決  八十八年度訴字第一八四八號
    原      告  甲○○
    被      告  乙○○
右當事人間請求確認債權不存在事件，本院判決如左：
    主    文
原告之訴駁回。
訴訟費用由原告負擔。
    事    實
甲、原告方面：
  一、聲明：確認原告於民國八十五年三月三十日代廖淑惠向乙○○償還欠款後，向
      乙○○結帳金額新台幣（下同））五十九萬三千二百元之債權不存在。
  二、陳述：如附件一─六所示。
  三、證據：提出本院八十六年度聲字第一八一號民事裁定、本院八十六年度存字第
      六四七號提存函為證。
乙、被告方面：被告未於言詞辯論期日到場，惟據其以前到庭之聲明、陳述如左:
  一、聲明：如主文所示。
  二、陳述：
（一）原告所積欠被告第一筆債款二百萬元，係原告於當年購買廖淑惠房屋，同時承
      受該房屋原有之貸款，但該筆貸款因本金及違約金拖欠太久未予清償，致遭債
      權人胡孝悌聲請法院查封拍賣，原告為此乃拜託被告出面處理，但債權人胡孝
      悌堅持須清償債務後才同意撤銷查封，因此原告要求被告先借二百萬元給他，
      以便房屋撤銷查封後才可向銀行辦理貸款，被告同意其要求，即由被告丈夫徐
      瑛於八十三年六月六日及同年六月十七日自臺灣中小企業銀行及花蓮企業銀行
      共匯出二百萬元作為清償。
（二）原告所積欠第二筆借款一百萬元，係原告辦理邱氏宗親遺產過戶需要現金隨時
      開支費用，向被告商量以一百萬元為額度的借款隨時支用，該筆借款由被告丈
      夫徐瑛先後於八十三年七月二十五日自花蓮企銀支付現金三十九萬五千元、同
      日再由徐瑛支付現金五千元，八十三年八月一日自花蓮企銀再支付現金四十萬
      元、八十三年八月五日自花蓮企銀再支付現金二十萬元，本筆借款當時原告要
      求只用一個月，所以當時並未計息，後因未依期清償，才自八十三年九月開始
      計息，月息二分每月二萬元。
（三）原告所欠被告第三筆債款一百萬元，亦係原告需要現金繳納邱氏宗親會遺產稅
      金，向被告要求再借一百萬元，同時由原告提供中壢市○○路○段四一ｏ號房
      屋乙棟作為連同第二筆借款之擔保，該款是由被告在台北匯入富邦銀行中壢分
      行後，並偕同原告前往提款，當時原告亦說明只借用三個月，所以先付三個月
      利息六萬元。
（四）上開第一筆借款二百萬元，原告於八十三年七月十日償還票款及現金五十五萬
      元。結欠本金一百四十五萬元，自八十三年八月二日開始計息，月付二分，每
      月二萬八千元，至八十四年二月二十六日原告親自當面結算，共欠利息十九萬
      一千元，連同本金共結欠一百六十四萬一千元。第二筆借款一百萬元，自八十
      三年八月借出，八月份免息。九月十五日開始計息，月息二分，八十四年二月
      二十六日原告親自當面結算，共欠利息七萬元，連同本金共結欠一百零七萬元
      。第三筆借款一百萬元，自八十三年九月十五日借出，月息二分，每月付息二
      萬元，至八十四年二月二十六日原告親自當面結算，共欠利息七萬元，連同本
      金共結欠一百零七萬元。以上三筆貸款合計三百七十八萬一千元。扣除原告於
      八十四年一月二十五日償還支票款項一百萬元後，仍結欠二百七十八萬一千元
      ，月息二分，每月付息五萬五千六百元，自八十四二月二十六日以後，三筆借
      款合併計算，八十四年四月十九日還款六十萬元，本金剩下二百二十八萬六千
      元，至八十五年一月十五日原告再以彰化銀行中壢分行面額一百四十五萬一千
      五百零九元到期支票乙張交給被告，並要求以此款項作為清償全部債款，但當
      時經雙方當面結算後，這個款額數目實在不夠清償全部借款，但被告仍同情原
      告要求，先給予抵押房屋之清償證明書，並將所有塗銷資料交給原告，由其親
      自前往塗銷，惟在次日交換銀行通知該張支票退票，原告即於八十五年一月十
      八日向中壢地政事務所撤回完成塗銷之設定資料交還被告，並取回其被退之支
      票。八十五年二月十四日原告再與被告之夫徐瑛當面結算所欠剩餘貸款為一百
      五十九萬三千二百元，原告並當面償還現款一百萬元，剩餘尾款五十九三千二
      百元，由原告當場簽章並切結保證於八十五年三月三日前清償，不再拖延。
（五）兩造間之糾紛，已經各審法院多次判決在案，原告一再以不實之理由興訟，
      有各審判決書可為證明。
三、證據：提出本院八十六年度訴字第二四二號民事判決、臺灣高等法院八十七年度
    重訴更（一）字第十一號民事判決、臺灣高等法院八十六年度聲字第八三號民事
    裁定、臺灣高等法院八十六年度上字第一二七二號和解筆錄、臺灣高等法院八十
    七年度續字第四民事判決、臺灣高等法院八十六年度抗字第三二六號民事裁定、
    臺灣高等法院八十六年度再抗字第二三號民事裁定、最高法院八十七年度台抗字
    第三三六號民事裁定、最高法院八十六年度台抗字第六ｏ五號民事裁定、最高法
    院八十八年度台上字第七三九號民事裁定、最高法院八十六年度台抗字第二六六
    號民事裁定、銀行匯款收據、房屋設定謄本、提領現金支付帳冊、借款結算及付
    息條、清償部份及結餘款條、原告切結簽章保證清償尾款條等為證。
         理   由
一、本件被告未於言詞辯論期日到場，核無民事訴訟法第三百八十六條各款所列情形
    ，應依原告之聲請，由其一造辯論而為判決。
二、按當事人不得就已起訴之事件，於訴訟繫屬中，更行起訴。訴訟標的於確定之終
    局判決中經裁判者，除法律別有規定外，當事人不得就該法律關係更行起訴。民
    事訴訟法第二百五十三條、第四百條第一項分別規定有明文。查本件原告主張其
    對被告之五十九萬三千二百元之債權不存在等事實，係兩造於八十七年五月五日
    臺灣高等法院八十六年度上字第一二七二號債務人異議之訴中達成和解，原告同
    意給付被告五十九萬三千二百元，嗣原告請求繼續審判，經臺灣高等法院八十七
    年度續字第四號判決駁回，原告不服該判決，又經上訴最高法院八十台上字第七
    三九號裁定駁回，此分別有該和解筆錄、判決書等在卷可稽，原告已不得就該已
    達成和解之法律關係再行起訴，其竟再行起訴，在法律上已有不合。又按確認法
    律關係成立或不成立之訴，非原告有即受確認判決之法律上利益者，不得提起之
    ，確認證書真偽之訴亦同，民事訴訟法第二百四十七條規定有明文。該法條所謂
    即受確認判決之法律上利益，須因法律關係之存否不明確，致原告在私法上之地
    位有受侵害之危險，而此項危險得以對於被告之確認判決除去之者，始為存在。
    最高法院二十七年度台上字第三一六號著有判例。本件原告爭執之五十九萬三千
    二百元，係兩造於上開臺灣高等法院八十六年度上字第一二七二號債務人異議之
    訴中達成和解之金額，兩造間關於原告應給付被告上開金額之事實，並無法律關
    係之存否不明確，致原告在私法上之地位有受侵害之危險，原告遽而提起本件確
    認之訴，亦無法律上之依據。故依上開說明，本件原告之訴為無理由，應予駁回
    。
三、本件法律關係已臻明確，兩造其餘攻擊方法核與判決結果不生影響，毋庸再行審
    酌，併予說明。
四、據上論結：本件原告之訴為無理由，依民事訴訟法第三百八十五條第一項前段、
    第七十八條，判決如主文。
中      華      民      國    八十九    年      四      月    二十五   日
                                    臺灣桃園地方法院民事第一庭
~B法      官  陳添喜
右為正本係照原本作成
如對本判決上訴須於判決送達後廿日內向本院提出上訴狀
中      華      民      國    八十九    年      四      月    二十八    日
~B法院書記官  楊連富


司法院資訊處製作；財團法人民間司法改革基金會備份。
